臺灣基隆地方法院刑事判決　　　　　　　 96年度易字第226號
公　訴　人　臺灣基隆地方法院檢察署檢察官
被　　　告　乙○○
上列被告因毒品危害防制條例案件，經檢察官提起公訴（96年度
毒偵字第705號），被告為有罪之陳述，本院合議庭裁定由受命
法官獨任進行審判，經改依簡式審判程序審理後判決如下：
    主  文
乙○○施用第二級毒品，累犯，處有期徒刑伍月，如易科罰金，
以新台幣壹仟元折算壹日。安非他命壹包（毛重約壹點肆公克）
沒收銷燬。
    事  實
一、乙○○前因施用毒品案件，經臺灣臺中地方法院裁定送觀察
    勒戒後，認無繼續施用毒品之傾向，於民國（下同）87年6
    月29日執行完畢釋放，並於同日由臺灣臺中地方法院檢察署
    檢察官以87年度偵字第11325號為不起訴處分確定。復因施
    用毒品案件，經臺灣台北地方法院裁定觀察勒戒，經執行後
    認有繼續施用傾向，再裁定強制戒治，嗣於93年1月9日因毒
    品危害防制條例修正而出所，未戒治完畢，並經該院（起訴
    書誤載為基隆地方法院）以93年度簡字第21號判處有期徒刑
    5月，於93年7月29日易科罰金執行完畢。詎其仍未戒除毒癮
    ，復基於施用第二級毒品安非他命之犯意，於96年2月27 日
    晚上9時許，在其位於臺北縣新店市○○路110巷69號4樓住
    處，以將安非他命置於鋁箔紙上燒烤後，吸取其燻煙之方式
    ，施用毒品安非他命1次，嗣於96年3月1日凌晨2時許，在基
    隆市○○區○○路與麥金路口，經警發現其正徒手竊取路旁
    不鏽鋼鐵欄干，上前盤查時，企圖將藏於皮夾內之安非他命
    丟棄，為警當場查獲，扣得安非他命1包（毛重約1.4公克）
    ，並經警採其尿液經送驗後，始查悉上情。
二、案經基隆市警察局第三分局報告臺灣基隆地方法院檢察署檢
    察官偵查起訴。
    理  由
一、本件被告所犯非死刑、無期徒刑、最輕本刑為3年以上有期
    徒刑之罪，或高等法院管轄第一審之案件，被告於本院準備
    程序中，就被訴事實為有罪之陳述，經告以簡式審判程序之
    旨，並聽取檢察官、被告之意見後，本院合議庭裁定由受命
    法官進行簡式審判程序，是本件之證據調查，依刑事訴訟法
    第273條之2規定，不受同法第159條第1項、第161條之2、第
    161條之3、第163條之1及第164條至第170條規定之限制，合
    先敘明。
二、上揭事實業據被告於警、偵訊、本院審理時坦承不諱，其為
    警查獲後所採尿液檢體經檢驗結果，呈安非他命、甲基安非
    他命陽性反應，此有台灣尖端先進生技醫藥股份有限公司於
    96 年3月7日出具之濫用藥物檢驗報告1紙（見偵查卷第30頁
    ）附卷可稽。再按氣相層析質譜儀分析法係現在最精確之檢
    驗法，有台北榮民總醫院83年3月3日（83）北總內字第0815
    號函可查，以檢驗單位所用之氣相層析質譜儀分析法之精確
    度而論，應可剔除「偽陽性反應」之可能，該檢驗結果自可
    憑信。且扣案物品，經警以軍備局生產製造中心之煙毒品檢
    驗包試劑初步檢驗結果，呈安非他命反應，有基隆市警察局
    第三分局七堵派出所查獲涉嫌毒品危害防制條例毒品初步鑑
    驗報告單1紙附卷可稽。被告自白與事實相符，其施用毒品
    事證明確。
三、按毒品危害防制條例係於92年7月9日修正公布，自93年1 月
    9日起施行，其中第20條、第23條將施用毒品之刑事處遇程
    序，區分為「初犯」、「五年內再犯」、「五年後再犯」。
    依其立法理由之說明：「初犯」，經觀察、勒戒或強制戒治
    後，應為不起訴處分或不付審理之裁定；經觀察、勒戒或強
    制戒治執行完畢釋放後，「五年內再犯者」，因其再犯率甚
    高，原實施之觀察、勒戒及強制戒治既已無法收其實效，爰
    依法追訴或裁定交付審理。至於經觀察、勒戒或強制戒治執
    行完畢釋放後，「五年後再犯者」，前所實施之觀察、勒戒
    或強制戒治已足以遮斷其施用毒品之毒癮，為其自新及協助
    其斷除毒癮，仍適用「初犯」規定，先經觀察、勒戒或強制
    戒治之程序。從而依修正後之規定，僅限於「初犯」及「五
    年後再犯」二種情形，始應先經觀察、勒戒或強制戒治程序
    。倘被告於5年內已再犯，經依法追訴處罰，縱其第三次（
    或第三次以上）再度施用毒品之時間，在初犯經觀察、勒戒
    或強制戒治執行完畢釋放五年以後，已不合於「五年後再犯
    」之規定，且因已於「五年內再犯」，顯見其再犯率甚高，
    原實施觀察、勒戒或強制戒治，已無法收其實效，即應依該
    條例第10條處罰（最高法院95年度台非字第59號、第65 號
    判決意旨及最高法院95年第7次刑事庭會議決議意旨參照）
    。查被告前因施用毒品案件，經觀察勒戒於87年9月29日執
    行完畢釋放，並於同日由臺灣臺中地方法院檢察署檢察官以
    87年度偵字第11325號為不起訴處分確定。復因施用毒品案
    件，經臺灣台北地方法院裁定觀察勒戒，經執行後認有繼續
    施用傾向，再裁定強制戒治，嗣於93年1月9日因毒品危害防
    制條例修正而出所，未戒治完畢，並經該院以93年度簡字第
    21號判處有期徒刑5月，於93年7月29日易科罰金執行完畢等
    情，有台灣高等法院被告前案記錄表在卷可稽，係「五年內
    已經再犯」，甚為明灼。查被告前因施用毒品案件，於87年
    9月29日觀察勒戒執行完畢後之5年內已經再犯，復再犯本件
    施用毒品犯行，不符合毒品危害防制條例第20條第3項之規
    定，應依同條例第20條第2項之規定，逕行追訴，被告犯行
    事證明確，洵堪認定。
四、核被告所為，分係犯毒品危害防制條例第10條第2項之施用
    第二級毒品罪。被告施用前持有第二級毒品之低度行為，為
    其施用之高度行為所吸收而不另論罪。又查被告有事實欄所
    載之犯罪科刑執行情形，有臺灣高等法院被告前案紀錄表在
    卷可稽，其受有期徒刑之執行完畢後，5年以內再犯有期徒
    刑以上之本罪，為累犯，應依刑法第47條第1 項加重其刑。
    爰審酌被告之素行、智識程度、犯罪之動機、目的、手段；
    前已因施用毒品之犯行，經觀察勒戒、判處有期徒刑執行完
    畢，仍不知悔改，復繼續沾染毒品惡習，其施用毒品行為對
    於自身及社會所造成之危害程度非輕；施用毒品之犯罪態樣
    及施用之次數；犯後已坦承犯行，態度尚佳等一切情狀，量
    處如主文所示之刑，並諭知易科罰金之折算標準以示警懲。
    扣案安非他命1包（毛重1.4公克）為第二級毒品上開毒品於
    鑑定機關鑑定時，無論以何種方式刮取分離毒品秤重，其包
    裝袋均仍會有極微量毒品殘留，業經法務部調查局於93 年3
    月19日即以調科壹字第09300113060號函覆臺灣高雄地方法
    院），無法與包裝袋析離，爰依毒品危害防制條例第18 條
    第1項前段沒收銷燬之。
據上論斷，應依刑事訴訟法第273條之1第1項、第299條第1項前
段，毒品危害防制條例第10條第2項、第18條第1項前段，刑法第
11條、第47條第1項、第41條第1項前段，判決如主文。
本案經檢察官甲○○到庭執行職務。
中　　華　　民　　國　　96　　年　　5  　月　 15 　日
                  刑事第一庭法  官  王敏慧
以上正本證明與原本無異。
如不服本判決應於收受本判決後10日內向本院提出上訴書狀，其
未敘述上訴理由者，並得於提起上訴後10日內向本院補提理由書
狀（均須按他造當事人之人數附繕本。）「切勿逕送上級法院」
中　　華　　民　　國　　96　　年　　5  　月　　15　　日
                            書記官  彭淑芳
附錄論罪法條
毒品危害防制條例第10條
施用第二級毒品者，處 3 年以下有期徒刑。
